臺灣屏東地方法院刑事判決　　　　　　　 99年度訴字第864號
公　訴　人　臺灣屏東地方法院檢察署檢察官
被　　　告　曾美玉
上列被告因違反毒品危害防制條例案件，經檢察官提起公訴（99
年度毒偵字第1303、1314號），因被告於準備程序中就被訴事實
為有罪之陳述，經告知簡式審判程序之旨，並聽取當事人之意見
後，經本院合議庭裁定由受命法官獨任進行簡式審判程序，判決
如下：
    主  文
曾美玉施用第一級毒品，累犯，處有期徒刑捌月，扣案殘留第一
級毒品海洛因之注射針筒壹支沒收銷燬；又施用第一級毒品，累
犯，處有期徒刑捌月，扣案殘留第一級毒品海洛因之注射針筒壹
支沒收銷燬。應執行有期徒刑壹年貳月，扣案殘留第一級毒品海
洛因之注射針筒貳支均沒收銷燬。
    事  實
一、曾美玉前於93年間因施用毒品案件，經本院以93年度毒聲字
    第446 號裁定應送勒戒處所觀察、勒戒，認無繼續施用毒品
    傾向，於93年8 月6 日執行完畢釋放，並經臺灣屏東地方法
    院檢察署檢察官以93年度毒偵字第1386、1413號為不起訴處
    分確定。又於94年間因施用第一級毒品案件，經本院以94年
    度訴字第231 號判決判處有期徒刑8 月確定，於95年2 月7
    日縮刑期滿執行完畢。詎猶不知悔改，明知海洛因屬第一級
    毒品，不得持有及施用，仍基於施用第一級毒品海洛因之犯
    意，先後於：(一)99年2 月9 日下午3 時40分許為警採尿時往
    前回溯96小時內之某時許（不含經警逮捕至採尿時之期間）
    ，在不詳處所，以將海洛因摻水溶解置入注射針筒，再注入
    體內之方式，施用海洛因1 次。嗣於99年2 月9 日下午3 時
    20分許，在屏東縣屏東市○○路1 巷30號前，因行跡可疑，
    為警盤查並經其同意後採尿送驗，檢驗結果呈嗎啡陽性反應
    ，始查悉上情。(二)99年5 月29日下午3 時許（起訴書誤載為
    下午2 時許），在屏東縣屏東市中山公園旁之加油站廁所內
    ，以上揭方式，施用海洛因1 次。嗣於99年5 月31日下午2
    時40分許，在屏東縣屏東市○○路與林森路口處，因手臂露
    有針孔注射痕跡為警發覺，經警盤查後查獲，並扣得其所有
    並供施用毒品所用之注射針筒2 支，復經警採其尿液送驗，
    檢驗結果呈嗎啡陽性反應，始知上情。
二、案經屏東縣政府警察局屏東分局報請臺灣屏東地方法院檢察
    署檢察官偵查起訴。
    理  由
一、按除被告所犯為死刑、無期徒刑、最輕本刑為3 年以上有期
    徒刑之罪或高等法院管轄第一審案件者外，於法院行準備程
    序進行中，被告先就被訴事實為有罪之陳述時，審判長得告
    知被告簡式審判程序之旨，並聽取當事人、代理人、辯護人
    及輔佐人之意見後，裁定進行簡式審判程序；受命法官行準
    備程序，與法院或審判長有同一之權限，刑事訴訟法第273
    條之1 第1 項、第279 條第2 項前段分別定有明文。查本件
    被告曾美玉所犯非為死刑、無期徒刑、最輕本刑為3 年以上
    有期徒刑之罪或高等法院管轄第一審案件，其於本院99年12
    月21日準備程序進行中，先就前揭被訴事實為有罪之陳述（
    見本院卷第94頁反面、第95頁），經受命法官告知簡式審判
    程序之旨，並聽取當事人之意見後，本院合議庭認無不得或
    不宜改依簡式審判程序進行之處，爰依刑事訴訟法第273 條
    之1 第1 項，裁定本件由受命法官獨任進行簡式審判程序。
    並依刑事訴訟法第159 條第2 項、第273 條之2 規定，本件
    不適用同法第159 條第1 項關於傳聞法則之規定，證據調查
    亦不受同法第159 條第1 項、第161 條之2 、第161 條之3
    、第163 條之1 及第164 條至第170 條規定之限制，合先敘
    明。
二、上揭事實，業據被告於警詢時、本院準備程序及審理時均坦
    承不諱（分見屏東縣政府警察局屏東分局屏警分偵字第0990
    015386號卷，下稱警2 卷第5 頁，臺灣屏東地方法院檢察署
    檢察官99年度毒偵字第1314號卷，下稱偵2 卷，第8 頁，本
    院卷第94頁反面、第95、98頁），並有偵查報告、屏東縣政
    府警察局屏東分局扣押筆錄、扣押物品目錄表、屏東地檢署
    99保字第1061號扣押物品清單各1 紙附卷可考（警2 卷第13
    至16頁、偵2 卷第10頁），復有注射針筒2 支扣案足憑。另
    將被告分於上揭時、地為警查獲後，各於99年2 月9 日下午
    3 時40分許、99年5 月31日下午3 時5 分許所採集之尿液，
    分別送台灣檢驗科技股份有限公司鑑定，經以EIA 酵素免疫
    分析法初步檢驗、GC／MS氣相層析／質譜儀法確認檢驗，結
    果判定均確呈嗎啡陽性反應，有採尿同意書、屏東縣政府警
    察局屏東分局毒品案件涉嫌人尿液採證編號姓名對照表、台
    灣檢驗科技股份有限公司99年3 月10日編號KＺ000000000000
    號濫用藥物尿液檢驗報告、屏東縣政府警察局屏東分局毒品
    案件涉嫌人尿液採證編號姓名對照表、檢體監管紀錄表、台
    灣檢驗科技股份有限公司99年6 月22日編號KH/2010/000000
    00號濫用藥物檢驗報告各1 紙在卷足憑（分見屏東縣政府警
    察局屏東分局屏警分偵字第09900014048 號卷第2 、9 、10
    頁，警2 卷第20、21頁，偵2 卷第10頁），可知被告確曾分
    別於上揭查獲時間前施用海洛因甚明。另扣案注射針筒2 支
    經承辦警員以台灣尖端先進生技醫藥公司製造之毒品檢驗試
    劑初步檢驗，結果確呈海洛因、嗎啡陽性反應，有屏東縣政
    府警察局屏東分局查獲涉嫌毒品危害防制條例案毒品初步檢
    驗報告表及初步檢驗結果報告表1 紙、檢驗照片2 張在卷供
    參（見警2 卷第18頁、24頁），可知被告確有以上揭扣案注
    射針筒施用海洛因無疑。上揭證據，均足補強被告自白，堪
    認被告自白與事實相符，應屬真實。本件事證明確，被告犯
    行洵堪認定。
三、施用第一級毒品為犯罪行為，毒品危害防制條例第10條第1
    項及第2 項各定有處罰明文。故施用該毒品者，依前揭規定
    本應科以刑罰，惟基於施用毒品之人，兼有病患屬性，乃於
    刑事政策上對合於一定條件之施用者，依同條例第20條、第
    23條之規定，施以觀察、勒戒及強制戒治之治療，期以保安
    處分替代刑罰，戒斷其身、心癮。惟亦僅限於「初犯」及「
    5 年後再犯」2 種情形，始應先經觀察、勒戒或強制戒治程
    序，不能逕行起訴，亦即設為施用毒品罪起訴條件之限制。
    但倘被告於5 年內已再犯，經依法再為保安處分或追訴處罰
    者，縱其第3 次（或第3 次以上）施用毒品之時間，在初犯
    之保安處分執行完畢釋放5 年以後，即非屬「5 年後再犯」
    之情形，且因前有「5 年內再犯」情形，顯見其再犯率甚高
    ，原實施之保安處分無法收其實效，毋庸仍予寬典處遇，而
    應依該條例第10條逕予刑罰制裁，最高法院著有99年度台非
    字第246 號判決可資參照。查被告有事實欄一所載之施用毒
    品紀錄，有臺灣高等法院被告前案紀錄表1 份在卷可按，其
    於93年8 月6 日觀察、勒戒執行完畢釋放後5 年內，即於94
    年間再犯施用毒品罪，參諸上揭最高法院判決要旨，縱其本
    次施用毒品之時間已在上揭觀察、勒戒執行完畢釋放5 年之
    後，仍應依法追訴處罰。
四、海洛因為毒品危害防制條例第2 條第2 項第1 款所明定之第
    一級毒品，未經許可，不得持有及施用。核被告所為，均係
    犯同條例第10條第1 項之施用第一級毒品罪。又其持有海洛
    因後進而施用，其持有之低度行為應為其施用之高度行為所
    吸收，不另論罪。再被告所犯上開2 罪，犯意各別，行為互
    殊，應予分論併罰。復被告有前揭事實欄一所載科刑執畢紀
    錄，有上揭前案紀錄表可按，其於95年2 月7 日受有期徒刑
    之執行完畢，5 年以內故意再犯本件有期徒刑以上之2 罪，
    均為累犯，俱應依刑法第47條第1 項規定，加重其刑。爰審
    酌被告經觀察、勒戒，並因施用毒品案件遭判處徒刑，有上
    揭前案紀錄表可按，仍未能戒除毒癮，再犯本案，顯見其對
    未能堅決戒除毒癮，惟念其事後坦承犯罪，態度尚可，且施
    用毒品自害其身，所生危害非鉅，復衡其犯罪動機、目的及
    手段等一切情狀，分別量處如主文所示之刑，並定其應執行
    之刑。末查，扣案注射針筒2 支，確呈海洛因、嗎啡陽性反
    應，已說明如前，可知殘留有無法析離之海洛因，且為被告
    所有並分別供其先後2 次施用海洛因所用，亦據被告供承在
    卷（見本院卷第95頁），自應均視為第一級毒品，而屬查獲
    之第一級毒品，均依毒品危害防制條例第18條第1 項前段規
    定，由本院諭知沒收銷燬。至被告持有之海洛因已施用耗盡
    ，業據被告供承明確（見本院卷第95頁），且亦無證據證明
    現尚存在，爰不併予宣告沒收，附此敘明。
據上論斷，應依刑事訴訟法第273 條之1 第1 項、第299 條第1
項前段，毒品危害防制條例第10條第1 項、第18條第1 項前段，
刑法第11條、第47條第1 項、第51條第5 款，判決如主文。
本案經檢察官陳立興到庭執行職務。
中    華    民    國    100   年    1     月    4     日
                  刑事第五庭  法  官  黃柏霖
以上正本證明與原本無異。
如不服本判決應於收受判決後10日內向本院提出上訴書狀，並應
敘述具體理由；其未敘述上訴理由者，應於上訴期間屆滿後20日
內向本院補提理由書（均須按他造當事人之人數附繕本）「切勿
逕送上級法院」。
中    華    民    國   100    年    1     月    4     日
                              書記官  史安琪
附錄本案論罪科刑法條：毒品危害防制條例第10條第1項。
毒品危害防制條例第10條
施用第一級毒品者，處 6 月以上 5 年以下有期徒刑。
施用第二級毒品者，處 3 年以下有期徒刑。